臺灣高等法院臺南分院民事判決
　　　上　訴　人　甲○○
　　　訴訟代理人　鄭世賢律師
　　　被　上訴人　行政院環境保護署
　　　法定代理人　張祖恩
　　　訴訟代理人　張梅音律師
上列當事人間請求侵權行為損害賠償事件，上訴人對臺灣臺南地
方法院於中華民國九十年九月四日所為第一審判決（九十年度訴
字第三二一號），提起上訴，判決後由最高法院第一次發回更審
（九十三年度台上字第一七一八號），本院（言詞辯論終結期日
：九十四年二月二十二日）判決如下：
      主      文
上訴駁回。
第一、二審（確定部分除外）及發回前第三審訴訟費用由上訴人
負擔。
      事實及理由
一、【程序事項】：上訴人於原審起訴之初雖狀載「‧‧‧若被
    告（即被上訴人－下同）機關尚未與良泰公司｛即〈良泰資
    源處理股份有限公司〉－下同｝解除『廢輪胎保管儲存委託
    契約』則良泰公司為被告機關之受任人，依民法第五四六條
    第二項規定『受任人因處理委任事務，負擔必要債務者，得
    請求委任人代其清償，未至清償期者，得請求委任人提出相
    當擔保』，被告機關有償還費用之義務，因良泰公司怠於向
    被告機關為請求，爰代位提起本件訴訟請求。」等語（參見
    原審卷第6頁），然在原審言詞辯論時已明確主張其係基於
    〈侵權行為〉及〈不當得利〉之法律關係為本件請求（參見
    原審卷第152頁），則關於起訴狀所載代位請求部分，已非
    其為本件請求之法律關係，是以關於上訴人在原審起訴狀載
    代位請求部分，自非本院所得再予審究，合先敘明。
二、【上訴人主張之事實】：本件上訴人起訴主張：訴外人〈良
    泰公司〉因與前〈廢輪胎基金管理委員會〉｛即〈廢輪胎資
    源回收管理基金管理委員會〉－下同｝簽約處理廢輪胎〔保
    管儲存〕及〔清運〕作業，乃於民國（下同）87年1月1日與
    上訴人簽訂租賃契約，以每月新台幣（下同）70,000元之租
    金租用伊所有坐落台南縣六甲鄉○○段574、575、576、577
    、578地號等五筆土地（下稱系爭五筆土地），供置放前〈
    廢輪胎基金管理委員會〉委託〈良泰公司〉回收貯存之廢輪
    胎，約定租期至87年12月31日止。嗣被上訴人於87年7月1日
    概括承受上開〈廢輪胎基金管理委員會〉與〈良泰公司〉所
    簽之《廢輪胎保管儲存委託契約》及《廢輪胎清運委託協議
    書》，繼續委託該公司〔儲存保管〕及〔清運〕廢輪胎作業
    。及至同年12月31日租約屆滿日，被上訴人向〈良泰公司〉
    解除該委託契約，表明系爭土地上廢輪胎由被上訴人自行處
    理，並派駐保全人員看管廢輪胎，被上訴人為前開廢輪胎之
    占有人，竟任憑廢輪胎繼續放置於系爭五筆土地上迄至93年
    5月20日止，自屬無權占有。爰依〈侵權行為〉及〈不當得
    利〉之法律關係，求為命被上訴人賠償自88年1月1日起至90
    年1月31日止相當於租金之損害共計1,750,000元，及自起訴
    狀繕本送達翌日起算之法定遲延利息；並自90年2月1日起，
    至廢輪胎清運完畢止，按月給付上訴人70,000元之判決等語
    〔原審判命被上訴人給付上訴人359,375元本息，並自90年2
    月1日起至清運完畢之日止，按月給付14,37 5元，而駁回上
    訴人其餘請求。上訴人就其敗訴部分提起上訴，請求被上訴
    人應再給付1,390,625元，及自90年3月2日起至清償日止，
    按年息百分之5計算之利息，並自90年2月1日起至93年5月20
    日止，按月給付55,625元；被上訴人就其敗訴部分提起附帶
    上訴，經本院前審駁回其附帶上訴後，該部分業已確定〕。
三、【被上訴人抗辯之事實】：被上訴人則以：被上訴人僅通知
    〈良泰公司〉解除《廢輪胎清運委託協議書》，自行處理廢
    輪胎之清運事宜，並未解除與〈良泰公司〉間之《廢輪胎保
    管儲存委託契約》，〈良泰公司〉迄仍依約保管系爭廢輪胎
    ，並未交還被上訴人。由於〈良泰公司〉仍負有〔保管儲存
    〕之義務，且土地租賃契約繼續存在，顯見系爭廢輪胎係由
    〈良泰公司〉占有管領，則〈良泰公司〉本於租賃契約置放
    廢輪胎於系爭五筆土地上，即非無權占有，上訴人自應本於
    租約向承租人〈良泰公司〉請求租金，而與被上訴人無涉。
    又〔貯存〕與〔清運〕係二不同之行為，尋覓貯存場所，將
    廢輪胎放置於貯存場及保管占有係〈良泰公司〉之責任，被
    上訴人與訴外人〈良泰公司〉間之《廢輪胎保管儲存委託契
    約》尚未解除，縱〈良泰公司〉停止執行貯存保管義務亦無
    交付租金予上訴人，僅係其有債務不履行之事實，上訴人非
    可據此推論被上訴人已解除《廢輪胎保管儲存委託契約》。
    又被上訴人派駐保全人員於廢輪胎貯存場負責巡邏，係為維
    護公共安全，防範火災或其他災變之緊急應變處理，並非用
    以代〈良泰公司〉之保管貯存契約。有關〈良泰公司〉未履
    行與上訴人簽訂之租賃問題，上訴人應循訴訟程序相關規定
    向〈良泰公司〉請求租金給付。是以廢輪胎之占有人仍為〈
    良泰公司〉，〈良泰公司〉置放系爭土地上之廢輪胎，非屬
    被上訴人所有或管領，被上訴人自始未曾占有系爭五筆土地
    。何況，被上訴人早於91年1月23日即將系爭土地上之廢輪
    胎清運完畢，並於91年2月6日以書狀通知上訴人，自是日起
    已由上訴人自行占有管領。再者，上訴人與〈良泰公司〉簽
    訂之租約，違反法律強制規定，縱有租金約定，亦屬不正利
    益，自不得將未能收取該不正利益視為損失，是其請求被上
    訴人按月給付7萬元，顯無理由等語，資為抗辯。
四、【兩造不爭執之事實】：
（一）〈良泰公司〉於87年1月1日與上訴人簽訂租賃契約，向上
      訴人承租系爭五筆土地，約定每月租金7萬元，供置放前
      〈廢輪胎基金管理委員會〉委託〈良泰公司〉回收貯存之
      廢輪胎，租期至87年12月31日止｛參見原審卷第8-17、00
      00-000頁｝。租期屆滿後，系爭五筆土地上仍堆置有廢輪
      胎｛參見原審卷第67、152頁；原審執行法院九十二年度
      執字第四二八二八號卷第99-104、110-120頁；本院前審
      卷第30、79-80頁｝。
（二）被上訴人於87年7月1日概括承受上開〈廢輪胎基金管理委
      員會〉與〈良泰公司〉所簽之《廢輪胎保管儲存委託契約
      》及《廢輪胎清運委託協議書》，繼續委託該公司「保管
      儲存」及「清運」廢輪胎作業｛參見原審卷第38-46頁｝
      。
（三）系爭五筆土地均非都市計劃區內之土地，編定為特定農業
      區農牧用地（參見原審卷第170頁；本審卷第148頁），已
      經上訴人出賣予第三人【鄭壹聯】，並於93年8月17日辦
      理所有權移轉登記完畢（參見本審卷第37－41、55－64
      頁）。
五、【兩造爭執之事實】：上訴人主張被上訴人無權占有系爭五
    筆土地至93年5月20日止，應按月給付相當於租金之損害金7
    萬元等情，已為被上訴人所否認，並以前揭各情詞置辯，經
    查：
（一）依上訴人於原審提出之系爭《土地租賃契約書》（影本‧
      參見原審卷第8-12、128-133頁）所載之承租人為〈良泰
      公司〉，該租賃契約書第4條第1款並明載承租之土地供放
      置廢輪胎之用，同條第5款復載明承租人〈良泰公司〉於
      租賃期滿即日以誠意照原狀遷還上訴人，不得藉詞推諉或
      任何主張向上訴人請求遷移費或任何費用。第8條更約明
      〈良泰公司〉如不於租賃期滿時，交還租賃標的物，經催
      告後，與連帶保證人逕受強制執行。準此約定內容以觀，
      承租系爭五筆土地用以放置廢輪胎者為承租人〈良泰公司
      〉，則於租期屆滿後尚留存之廢輪胎繼續占用系爭五筆土
      地者，應亦為承租人〈良泰公司〉，已難認為係被上訴人
      以〈良泰公司〉所留存系爭五筆土地上之廢輪胎繼續占用
      該土地。再觀被上訴人於原審提出之八十七年六月二十九
      日《概括承受約定書》（影本‧參見原審卷第38-39頁）
      所載：「廢輪胎保管儲存委託契約（如附件），自民國八
      十七年七月一日起，委託人甲方｛即〈廢輪胎基金管理委
      員會〉｝之權利義務均由行政院環境保護署概括承受。」
      之內容及其附件《廢輪胎保管儲存委託契約》｛（影本‧
      參見原審卷第40-44頁），固足認被上訴人已於八十七年
      七月一日起承受〈廢輪胎基金管理委員會〉於八十七年六
      月二十六日與〈良泰公司〉訂立之《廢輪胎保管儲存委託
      契約》之權利義務，然依該《廢輪胎保管儲存委託契約》
      ，負有保管、儲存廢輪胎義務者，仍為〈良泰公司〉。是
      以被上訴人雖概括承受〈廢輪胎基金管理委員會〉關於上
      開委託契約之權利義務，並不因而改變〈良泰公司〉依上
      開契約就廢輪胎所應負之保管、儲存義務。因此，兩造各
      自提出之被上訴人資源回收基金管理委員會業務三組於87
      年12月31日致〈良泰公司〉《備忘錄》（影本‧參見原審
      卷第18、47頁）【主旨】雖載：「請貴公司即日起停止屏
      東大同場及台南菁埔場之清場作業，場內輪胎由環保署自
      行處分，如說明‧‧‧」等語，然稽其【說明】所載：「
      因貴公司嘉義民雄之廢輪胎貯存場發生大火後，未能及時
      辦理屏東大同場及台南菁埔場之清場作業，未（為？）免
      因該二場清場動作延誤而危害環境，本署依『廢輪胎清運
      委託協議書』第一條第四項規定，即刻起解除『廢輪胎清
      運委託協議書』之約定‧‧‧」之內容，足認被上訴人係
      為避免〈良泰公司〉在系爭五筆土地上之廢輪胎貯存場清
      場作業延誤，致危害環境，始依《廢廢輪胎清運委託協議
      書》第一條第四款約定，解除該《廢廢輪胎清運委託協議
      書》，而非一併或同時解除《廢輪胎保管儲存委託契約》
      ，此觀被上訴人提出之該署90年6月13日（90）環署基字
      第0036807號函載：「本署與貴公司簽訂『廢輪胎保管儲
      存委託契約』執行期間至九十年六月二十六日止，本署不
      再與貴公司辦理續約」等語（參見原審卷第120頁），亦
      可佐證，則上訴人主張被上訴人與〈良泰公司〉間之《廢
      輪胎保管儲存委託契約》業已解除乙節，既未能舉出積極
      佐證以實其說，自無可取。則〈良泰公司〉依《廢輪胎保
      管儲存委託契約》之約定，就廢輪胎所負之保管及儲存義
      務並未變更。因之，被上訴人於上開《備忘錄》【主旨】
      所載「場內輪胎由環保署自行『處分』」，既未要求〈良
      泰公司〉移轉占有，而被上訴人基於中央主管機關之立場
      所為「處分」，又不以實際接管廢輪胎為必要，且上訴人
      迄未能舉出具體之事證以資證明〈良泰公司〉已將系爭五
      筆土地上之廢輪胎移交被上訴人接管，即難單憑上開《備
      忘錄》【主旨】所載「場內輪胎由環保署自行『處分』」
      之語遽認被上訴人已實際接管訴外人〈良泰公司〉在系爭
      五筆土地上所存放之廢輪胎，因而有占用系爭五筆土地之
      事實。
（二）再者，依〈良泰公司〉與原〈廢輪胎基金管理委員會〉訂
      立之前開《廢輪胎保管儲存委託契約》所載如下之約定：
    (一)前言：「茲就乙方｛即〈良泰公司〉－下同｝保管、儲存
      及其他與乙方保管廢輪胎有關事宜，雙方訂定條款如下，
      以茲共同遵守：」。
    (二)第一條：「乙方保管儲存之廢輪胎：乙方應依本契約之規
      定辦理左列二項廢輪胎之保管、儲存及其他相關事項：(一)
      乙方與財團法人中華民國廢輪胎處理基金會（以下簡稱丁
      方）訂定之台灣北部地區廢輪胎回收清除委託契約書後，
      乙方依該契約回收且現仍在保管之廢輪胎。(二)乙方經甲方
      ｛即〈廢輪胎基金管理委員會〉－下同｝指定集中保管之
      廢輪胎。」。
    (三)第二條：「乙方之保管及儲存：(一)乙方應依甲方之指示隔
      離、封存、儲存及辦理其他與第一條廢輪胎有關之事項。
      (二)不論甲方有無指示，乙方均應保管、儲存及辦理其他與
      第一條廢輪胎有關之事項，並負責維護儲存場地之安全、
      清潔、衛生等事項，包括防火、避免孳生蚊蠅等所應採取
      之一切措施。除因不可抗力所致之毀損、滅失者外，就第
      一條廢輪胎之任何意外、毀損、滅失及其他責任，均由乙
      方負賠償及一切責任。(三)乙方非經甲方書面同意，不得以
      直接或間接方式將其對本契約之權利義務轉讓與任何他人
      或由第三人代為執行。(四)乙方依本契約應盡之義務須符合
      政府有關法令之規定，乙方不得以任何理由主張免責。(五)
      非經甲方書面同意，乙方不得將第一條之廢輪胎搬運或以
      任何方式使之增減或異動。(六)第一條第一項之廢輪胎數量
      ，於丁方與甲方就上述廢輪胎辦理交接時帳冊記載為準，
      但其詳細數量，於甲方自行或委託進行全部或分批處理時
      或甲方以書面通知乙方時，再行清點，乙方除需依甲方之
      指示辦理外，亦保證全部清點完畢，經扣除第一條第二項
      之廢輪胎數量後，若與原帳冊記載之數量有異時，其超過
      之部分由乙方負責清除、處理，費用由乙方自行負擔，甲
      方如受損害時，乙方應負賠償之責；數量不足者，乙方應
      將甲方以多付之保管費，附加利息（以年利率百分之十計
      算並自甲方給付之日算）返還甲方並支付甲方相當於差額
      重量部分以每公斤新台幣一‧八元乘五倍之懲罰性違約金
      。(七)乙方未盡本契約之義務，致甲方違反廢棄物清理法、
      任何政府法令或使甲方或其人員受有任何處罰或損害（包
      括律師費用）者，由乙方負賠償之責。」。
    (四)第三條：「保管儲存之報酬：甲方同意以每月每公斤新台
      幣０‧０二元整（含稅）給付乙方，作為乙方履行本契約
      之報酬，並於乙方完成該月貯存量申報，經甲方及行政院
      環境保護署評選之稽核認證公正團體依法查核無誤後，依
      付款程序付清上開報酬。但甲方處理第一條之廢輪胎，致
      其數量減少時，則依乙方實際保管、儲存之數量及天數，
      計算上開報酬。」。
      足認訴外人〈良泰公司〉係以自己之計算在系爭五筆土地
      上儲存、保管廢輪胎，以履行前開《廢輪胎保管儲存委託
      契約》所約定之義務。參酌被上訴人提出之廢輪胎回收處
      理流程圖（影本‧參見本院前審卷第65頁）所示，足認〈
      良泰公司〉所儲存、保管之廢輪胎，係該公司自行回收後
      ，而為儲存、保管，應非由〈廢輪胎基金管理委員會〉或
      被上訴人取得廢輪胎後再〈委託〉或〈寄託〉〈良泰公司
      〉保管。尚難認被上訴人或其所概括承受之〈廢輪胎基金
      管理委員會〉有直接或間接經管廢輪胎之情事，此觀系爭
      《廢輪胎保管儲存委託契約》第二條第(二)目之約定，不論
      〈廢輪胎基金管理委員會〉有無指示，〈良泰公司〉均應
      保管、儲存及辦理其他與第一條廢輪胎有關之事項，並負
      責維護儲存場地之安全、清潔、衛生等事項，包括防火、
      避免孳生蚊蠅等所應採取之一切措施即明。由此足認原〈
      廢輪胎基金管理委員會〉之指示，應僅係就廢輪胎之隔離
      、封存、保管、儲存等事項為提示，並不因而改變〈良泰
      公司〉應負自己計算之儲存及保管廢輪胎之契約義務；且
      限制〈良泰公司〉以搬運或其他方式增減或異動廢輪胎，
      亦僅在控管廢輪胎之地點，避免發生環境污染；另被上訴
      人依前開委託契約對〈良泰公司〉給付之報酬，本質上應
      屬公法上補貼之性質，核與【民法】第五百八十九條第一
      項所定：「稱寄託者，謂當事人一方，以物交付他方，他
      方允為保管之契約。」不同，亦難認係與此相類之契約，
      進而推認被上訴人係居於類似寄託人之地位，而屬【民法
      】第九百四十一條所定之間接占有人。上訴人捨上開第二
      條第(二)目之規定，徒以該條第(一)目之規定，另以〈良泰公
      司〉僅係被上訴人之占有輔助人，而援引【民法】第九百
      四十二條規定，主張僅係被上訴人為占有人云云，並無可
      取。
（三）又依被上訴人與〈中工保全股份有限公司〉｛下稱〈中工
      保全公司〉｝於八十八年十月七日訂立之《行政院環境保
      護署廢輪胎貯存場保全契約書》（影本‧參見原審卷第73
      -80、94-102頁）第二條所載〈中工保全公司〉〔服務範
      圍〕有六處：(一)總合桃園富岡場；(二)總合桃園上湖場；(三)
      環新桃園楊梅場；(四)長鼎彰化芳苑場；(五)達冠嘉義新港場
      ；及(六)良泰台南菁埔場；非僅限於系爭五筆土地之場址；
      而第十條所定之〔工作項目〕則包括：(一)門禁管制人員進
      出之過濾（本項工作得視貯存場實際狀況而定）。(二)人員
      進出登記表（本項工作得視貯存場實際狀況而定）。(三)每
      小時固定至少乙次巡場勘察，並填具巡邏紀錄表。(四)危險
      行為之制止與報警處理。(五)監視四週可疑人、事、物之動
      靜。(六)災害發生時之通報與協助現場緊急處理。第三條所
      定之〔服務方式〕(一)則約定：「乙方（即〈中工保全公司
      〉）應派員二十四小時駐守甲方（即被上訴人）指定之廢
      輪胎貯存場，並應至少每小時巡邏乙次，並製作巡邏紀錄
      表，確保無縱火及竊盜等情事發生」。第二條所定之〔執
      行期間〕則約定：「乙方執行本契約，自八十八年十月九
      日起至同年十一月二止（自決標日起二十五日曆天）‧‧
      ‧」，而被上訴人抗辯系爭保全契約期限屆滿後，即未再
      委外或自行執行保全警戒工作等情，為上訴人所不爭，足
      見被上訴人委託〈中工保全公司〉就系爭場址為保全，旨
      在防範火災及其他災變之發生，並非因此即取代就系爭五
      筆土地上之廢輪胎應負儲存及保管義務之訴外人〈良泰公
      司〉之儲存及保管義務，自難以被上訴人委託〈中工保全
      公司〉就系爭場址為保全行為，即認其已自行儲存或保管
      系爭場址之廢輪胎而實際占有系爭五筆土地。況依【廢棄
      物清理法】｛88年7月14日修正公布｝第三十四條第二項
      規定：「主管機關或執行機關依前項規定代為清除、處理
      廢棄物時，得不經土地所有人、使用人或管理人同意，強
      制進入公私場所進行有關採樣、檢測、清除或處理等相關
      措施。」｛現行（93年6月2日修正公布）條文為第七十一
      條第二項規定：「直轄市、縣（市）主管機關或執行機關
      依前項規定代為清除、處理廢棄物時，得不經土地所有人
      、管理人或使用人同意，強制進入公私場所進行有關採樣
      、檢測、清除或處理等相關措施。」｝，亦足認被上訴人
      委由〈中工保全公司〉就系爭場址為保全，並非即可遽認
      其已自行儲存或保管系爭場址之廢輪胎而實際占有系爭五
      筆土地。是以被上訴人以《行政院環境保護署廢輪胎貯存
      場保全契約書》與《廢輪胎保管儲存委託契約》之目的及
      內容均互不相涉等情，而抗辯伊與〈中工保全公司〉訂立
      系爭保全契約，目的係在防範火災或其他災變之發生，無
      關乎廢輪胎之貯存或保管；各貯存場之輪胎保管責任，依
      《廢輪胎保管儲存委託契約》仍屬〈良泰公司〉之契約義
      務等語，即非不可信取。上訴人主張被上訴人委駐保全公
      司負責巡邏，顯係接手代替〈良泰公司〉保管系爭廢輪胎
      云云，自無可取。
（四）況且，依【廢棄物清理法】｛86年3月28日修正公布－下
      同｝第四條前段規定｛現行（93年6月2日修正公布）條文
      同｝，被上訴人固為廢棄物處理之中央主管機關，惟依該
      法第十條規定「一般廢棄物，應由執行機關負責清運，並
      作適當之衛生處理；必要時，得報經上級主管機關核准，
      委託公民營廢棄物清除、處理機構辦理之。」｛現行條文
      為第十四條規定：「一般廢棄物，應由執行機關負責清除
      ，並作適當之衛生處理。但家戶以外所產生者，得由執行
      機關指定其清除方式及處理場所。前項一般廢棄物之清除
      、處理，執行機關得報經上級主管機關核准，委託公民營
      廢棄物清除處理機構或依報經中央主管機關核准之方式辦
      理。」｝，條文所稱之〔執行機關〕，依同法第五條第一
      項規定，係指「直轄市政府環境保護局、省轄市政府及及
      鄉（鎮、市）公所」｛現行條文同條項規定為「直轄市政
      府環境保護局、縣（市）環境保護局及鄉（鎮、市）公所
      」｝，已足認被上訴人非一般廢棄物之〔執行機關〕，而
      依被上訴人公告之【一般廢棄物回收項目及一般廢棄物分
      類方式】，廢輪胎屬一般廢棄物回收之項目（參見原審卷
      第113頁），則被上訴人抗辯實際負責清除處理廢輪胎之
      責任者，係地方環保執行機關（各縣市環保局）或受託清
      除處理之公民營機構，伊僅負責政策之制定及督導等語，
      應屬可信。又被上訴人抗辯輪胎製造業者繳納之廢輪胎回
      收管理基金，早先係由〈財團法人中華民國廢輪胎處理基
      金會〉負責統籌運用，按廢輪胎回收處理業者回收處理之
      數量，對業者補貼處理費用，嗣該廢輪胎回收管理基金移
      交予〈廢輪胎基金管理委員會〉，最後移交予伊，不論何
      一機構負責掌管廢輪胎回收處理基金，該機構所負責者，
      均僅限於按稽核認證數量對廢輪胎回收處理業者補貼經費
      ，機構本身並未實際涉入廢輪胎回收處理之執行等情，揆
      諸【廢棄物清理法】第十四－十八條之規定，當非無據。
      被上訴人既非回收廢輪胎之〔執行機關〕，並未負責實際
      清除處理，則其抗辯並未實際占管系爭五筆土地上之廢輪
      胎，即無無權占用有系爭五筆土地等語，自可採信。上訴
      人主張被上訴人無權占用系爭五筆土地云云，即無可信。
（五）至上訴人提出由【蔡勳雄】（被上訴人原署長）於八十九
      年三月十三日致立法委員【周清玉】之書函（影本‧參見
      原審卷第87-88頁）全文係：「‧‧‧關於台南菁埔甲○
      ○君陳情，其土地上之廢輪胎，因良泰資源處理股份有限
      公司未加妥善管理，致使柯君財產遭受損失乙案，本署原
      擬於八十八年十二月三十一日前，公告徵求回收處理業者
      處理該批廢輪胎，惟連續經三次公告，均未順利取得有意
      願之業者辦理，目前本署積極再洽詢有意願之處理業者，
      清運處理該批廢輪胎。柯君土地上之廢輪胎，原為本署委
      託良泰資源處理股份有限公司貯存保管，至該公司因嘉義
      民雄廢輪胎貯存場火災後，遲遲未能有妥善處理，對於所
      保管之其他貯存場則未再盡貯存保管義務。有關良泰公司
      未履行與柯君簽訂之租賃問題，柯君應循訴訟程序相關規
      定，向良泰公司請求租金支付；本署將就良泰公司停止執
      行貯存保管之義務後，並與柯君確定終止雙方租賃關係之
      日始，對於該批廢輪胎仍貯存於柯君土地乙案，擬與柯君
      再洽談有關土地租賃事宜‧‧‧」，稽其真意，應在幫忙
      解決上訴人與〈良泰公司〉有關租賃之紛爭，〈良泰公司
      〉縱有「停止執行貯存保管之義務」之事實，亦係被上訴
      人是否依系爭《廢輪胎保管儲存委託契約》第五條第(二)目
      1.終止系爭委託契約之問題，要難因此即認被上訴人已接
      管系爭廢輪胎。又上訴人另提出之被上訴人八十九年十月
      五日致立法委員【周清玉】國會辦公室之（89）環署廢字
      第0055897號函（影本‧參見原審卷第89-90頁）所載：「
      ‧‧‧二、該批廢輪胎回收清運處理，本署原已辦理公告
      招標清運處理事宜，並由台南鋐大公司得標，惟該公司因
      故停止營業，清運事宜暫時中斷，目前正擬辦理招標作業
      。本案相關土地租用及租金支付期間將追溯自八十八年一
      月起，迄該批廢輪胎完全清運完畢，並恢復土地原狀為止
      ‧‧‧」等語，僅在表明「將」回溯自八十八年一月起租
      用系爭五筆土地，參酌前揭被上訴人90年6月13日（90）
      環署基字第0036807號函旨內容，足認被上訴人上開致立
      法委員【周清玉】國會辦公室之函旨，應係基於主管機關
      之立場，另謀協助上訴人解決〈良泰公司〉租用系爭五筆
      土地期滿後衍生之繼續使用之問題，要難以此即認被上訴
      人已有實際接管系爭五筆土地上之廢輪胎而占用系爭土地
      之事實。則上訴人以前開二函內容，主張被上訴人無權占
      用系爭五筆土地云云，亦難認為有據。
（六）按因故意或過失不法侵害他人之權利者，負損害賠償責任
      ；又無法律上原因而受有利益，致他人受損害者，應返還
      其利益；固為【民法】第一百八十四條第一項前段及第一
      百七十九條前段所分別明定。再者，無權占有他人之土地
      ，可能獲得相當於租金之利益，為社會通常之觀念，固亦
      經最高法院著有六十一年台上字第一六九五號判例可稽。
      但查本件上訴人主張被上訴人無權占有系爭五筆土地，既
      無可採，自無本於上開規定及判例意旨，請求被上訴人給
      付相當於租金之損害金之餘地。
六、綜上所述，原為上訴人所有之系爭五筆土地，既係訴外人〈
    良泰公司〉向上訴人承租用以儲存及保管廢輪胎，亦難認被
    上訴人有直接或間接占有系爭五筆土地之事實，自難認其有
    無權占用之情事。則上訴人依〈侵權行為〉及〈不當得利〉
    之法律關係，請求被上訴人給付自88年1月1日起至93年5月
    20 日止，按月以7萬元計算相當於租金之損害金，洵非正當
    ，要難准許；其假執行之聲請，亦已失所附麗，而難准許。
    原審准許上訴人部分之請求，雖有未當，然該部分既已確定
    ，本院已無從審酌。至原審駁回上訴人其餘請求部分，所持
    理由，雖有不同，然其結果並無不同，上訴人就此部分指摘
    原判決為不當，而聲明廢棄，仍應認上訴人之上訴為無理由
    ，應予駁回。
七、兩造其餘攻擊、防禦方法及舉證，均不影響本院所為之前開
    論斷，爰不逐一論述，附此敘明。
八、據上論結，本件上訴為無理由，依民事訴訟法第四百四十九
    條第一、二項、第七十八條，判決如主文。
中　　華　　民　　國　　九十四　年　　三 　月　 八　  日
                    民　事　第　五　庭
                        　　審判長法官　張　世　展
　　　　　　　　　　　　　　　　　法官　吳　上　康
　　　　　　　　　　　　　　　　　法官　蘇　清　恭
上列正本係照原本作成。
上訴人如對本判決上訴，須於判決送達後二十日內向本院提出上
訴狀（須附繕本一份）；未表明上訴理由者，應於上訴後二十日
內向本院提出理由書（須附繕本一份）。
中　　華　　民　　國　　九十四　年　　三 　月　 八　  日
　　　　　　　　　　　　　　法院書記官　李　劍　龍
【附記】：
民事訴訟法第466條之1：
I對於第二審判決上訴，上訴人應委任律師為訴訟代理人。但上
  訴人或其法定代理人具有律師資格者，不在此限。
II上訴人之配偶、三親等內之血親、二親等內之姻親，或上訴人
  為法人、中央或地方機關時，其所屬專任人員具有律師資格並
  經法院認為適當者，亦得為第三審訴訟代理人。
